【裁判字號】    98,訴,4459
【裁判日期】    990513
【裁判案由】    毒品危害防制條例
【裁判全文】
臺灣板橋地方法院刑事判決              98年度訴字第4459號
公  訴  人  臺灣板橋地方法院檢察署檢察官
被      告  甲○○
指定辯護人  本院公設辯護人  乙○○
上列被告因違反毒品危害防制條例案件，經檢察官提起公訴（98
年度偵字第27805號），本院判決如下：
    主  文
甲○○販賣第二級毒品，處有期徒刑肆年，扣案之甲基安非他命
拾貳包（驗餘淨重合計貳陸點零玖公克）沒收銷燬之，電子磅秤
壹臺、分裝勺肆支、分裝袋壹佰柒拾個及裝盛甲基安非他命之小
外包裝袋拾貳個均沒收，販賣第二級毒品所得財物新臺幣貳仟伍
佰元，沒收之，如全部或一部不能沒收時，以其財產抵償之。
    事  實
一、甲○○前於民國94、95年間因施用第一級、第二級毒品分別
    經法院判決有期徒刑，有施用毒品惡習，為供己施用，其於
    不詳時間，在臺北縣板橋市某賓館內向真實姓名年籍不詳綽
    號「阿珍」之成年女子，以每兩35公克新臺幣（下同）4 萬
    元之代價，購買甲基安非他命後，因身上缺錢花用，明知甲
    基安非他命屬毒品危害防制條例所定之第二級毒品，非經許
    可不得持有、販賣，竟意圖營利，於98年10月6 日下午2 時
    50分許，在臺北縣板橋市○○街30巷口，以每公克2500元之
    價格，販賣甲基安非他命1 包予王玉甫，並收取2500元，嗣
    交易完成後於同日下午3 時許，因行跡可疑，為巡邏員警查
    覺當場逮捕王玉甫及甲○○女友廖苡薇，並徵得廖苡薇之同
    意後，在其位於臺北縣板橋市○○街30巷37弄2 之11號10樓
    居處內，扣得甲○○所有之背包1 個，內有甲○○所有供販
    賣所用之甲基安非他命12包、電子磅秤1 台、分裝勺4 支、
    分裝袋170 個，甲○○始於同日下午5 時30分許，經廖苡薇
    聯絡至警局應詢，始悉上情。
二、案經臺北縣政府警察局板橋分局報請臺灣板橋地方法院檢察
    署檢察官偵查後起訴。
    理  由
一、按被告以外之人於審判外之陳述，雖不符刑事訴訟法第159
    條之1 至第159 條之4 之規定，而經當事人於審判程序同意
    作為證據，法院審酌該言詞陳述或書面陳述作成時之情況，
    認為適當者，亦得為證據。當事人、代理人或辯護人於法院
    調查證據時，知有第159 條第1 項不得為證據之情形，而未
    於言詞辯論終結前聲明異議者，視為有前項之同意，刑事訴
    訟法第159 條之5 定有明文。查本件被告及其辯護人於本院
    審理時，對於下述本院採為認定犯罪事實依據之各項證據，
    均同意有證據能力，該等證據復經本院於審理時逐一提示予
    被告表示意見，本院審酌該等證據之取得過程並無瑕疵，與
    本案待證事實間復具有相當之關聯性，以之為本案證據並無
    不當，自得採為本件認定事實之基礎，合先敘明。
二、上揭事實業經被告甲○○於偵查及本院審理時均坦承不諱，
    核與證人廖苡薇、王玉甫及查獲員警蕭保財於偵查時之證述
    相符，復有扣案之甲基安非他命12包、電子磅秤1 台、分裝
    勺4 支、分裝袋170 個可資佐證，且該扣案之甲基安非他命
    12包經送內政部警政署刑事警察局鑑定結果，經檢驗結果，
    確屬甲基安非他命無訛（驗餘淨重26.09 公克），有該局鑑
    定書在卷可憑，足認被告所為前開任意性自白與事實相符，
    堪以採信；又被告於本院審理時已供承其本件販賣甲基安非
    他命之犯行可獲利數百元等語，有本院審判筆錄可憑（見本
    院99年4 月22日審判筆錄第4 頁），益見被告確係基於營利
    意圖而為本件犯行甚明。本件事證明確，被告犯行堪以認定
    。
三、按行為後法律有變更者，適用行為時之法律。但行為後之法
    律有利於行為人者，適用最有利於行為人之法律，此為刑法
    第2 條第1 項揭示之法律變更從舊從輕原則，規範目的在於
    避免惡化行為人法律地位，致其受行為時無法預見之刑罰處
    罰，故該條文「法律」之解釋限於「刑罰法律」（最高法院
    51年台非字第76號判例意旨可供參照），循此意旨，則該條
    文之「變更」當限於「影響整體刑罰權規範內容利或不利」
    之變更，始合其規範目的。查毒品危害防制條例已於98年5
    月20日修正公布，依同條例第36條規定，自公布後6 個月施
    行，被告雖於同條例修正之施行前為本案犯行，惟本院宣判
    時同條例已經施行，當有新舊法比較適用，說明如下：
  (一)查被告行為時之毒品危害防制條例第4 條第2 項原規定：「
    製造、運輸、販賣第二級毒品者，處無期徒刑或7 年以上有
    期徒刑，得併科新臺幣7 百萬元以下罰金」，修正後則規定
    ：「製造、運輸、販賣第二級毒品者，處無期徒刑或7 年以
    上有期徒刑，得併科新臺幣1 千萬元以下罰金」，經核修正
    後規定，得併科之罰金顯已提高，應以被告行為時之規定對
    被告較為有利。
  (二)又被告行為時之毒品危害防制條例第17條原規定：「犯第4
    條第1 項至第4 項、第5 條第1 項至第4 項前段、第6 條第
    1 項至第4 項、第7 條第1 項至第4 項、第8 條第1 項至第
    4 項、第10條或第11條第1 項、第2 項之罪，供出毒品來源
    ，因而破獲者，得減輕其刑。」，修正後則規定：「犯第4
    條至第8 條、第10條或第11條之罪，供出毒品來源，因而查
    獲其他正犯或共犯者，減輕或免除其刑（第1 項）。犯第4
    條至第8 條之罪於偵查及審判中均自白者，減輕其刑（第2
    項）。」，經核修正後之規定，第1 項除修正「因而破獲者
    」文字為「因而查獲其他正犯或共犯者」外，並刪除原條文
    「得減輕其刑」之「得」字；第2 項則增列自白減輕其刑之
    規定，於量刑適用上，自以修正後之規定對被告較為有利。
  (三)前引毒品危害防制條例第4 條第2 項、第17條之規定，係對
    法定刑度與減輕其刑之適用規定，自不宜割裂而分別為新舊
    法之適用，而按新舊法適用孰者對被告較為有利，應先審查
    應否諭知無罪，次審查應否諭知免訴不受理，再次則審查有
    無法定必應免刑之情形；如無前開情形，則比較新舊法之罪
    刑孰為最有利，有最高法院24年度民刑庭總會決議可參。是
    以本案應就第17條減輕或免除其刑之規定先為比較，本案被
    告於偵查及本院審理時均自白犯罪，已詳述如上，依上開比
    較結果，係以修正後之第17條對被告較為有利，本件被告之
    犯行，自應全部適用98年5 月20日修正公布，而本院宣判時
    業已生效施行之毒品危害防制條例第4 條第2 項、第17條之
    規定處斷。
四、按甲基安非他命係毒品危害防制條例第2 條第2 項第2 款所
    稱之第二級毒品，不得持有、販賣。核被告所為，係犯修正
    後毒品危害防制條例第4 條第2 項之販賣第二級毒品罪。被
    告販賣前持有第二級毒品之行為，為販賣第二級毒品之重度
    行為所吸收，不另論罪。被告對本案犯行，於偵查階段及審
    判中均自白犯行，應依修正後毒品危害防制條例第17條第2
    項規定減輕其刑。爰審酌被告素行不佳，正值青壯之年，不
    思努力進取，明知毒品對人體有莫大戕害，竟漠視而為犯行
    ，已危害國民身心健康及社會風氣，惟其犯後態度良好已知
    悔悟，及其意圖販毒營利之動機、目的、手段、情節尚輕及
    所得利益非鉅等一切情狀，量處如主文所示之刑。
五、扣案之第二級毒品甲基安非他命12包（經抽測驗算結果扣除
    檢驗耗損所餘淨重合計26.09 公克），應依毒品危害防制條
    例第18條第1 項前段規定，宣告沒收銷燬之。扣案之電子磅
    秤1 台、分裝勺4 支、分裝袋170 個及裝盛甲基安非他命之
    小外包裝袋12個，均為被告所有，係供被告犯本件所用之物
    ，業據被告於本院審理時供承在卷，應依毒品危害防制條例
    第19條第1 項規定宣告沒收。本件被告販賣第二級毒品，販
    毒所得財物2500元，應依毒品危害防制條例第19條第1 項規
    定，併予宣告沒收，如全部或一部不能沒收時，以其財產抵
    償之。至扣案之海洛因1 小包、吸食器1 組及注射針筒5 支
    ，雖係被告所有，惟係供被告施用毒品所用，且無積極證據
    可資證明與本件犯罪有關，均不諭知沒收，附此敘明。至本
    案王玉甫為警查獲時查扣之甲基安非他命1 小包，已經另案
    即本院98年度易字第3226號被告王玉甫施用第二級毒品案判
    決時，一併宣告沒收，爰不另宣告，併此陳明。
據上論斷，應依刑事訴訟法第299 條第1 項前段，毒品危害防制
條例第4 條第2 項（修正後）、第17條第2 項（修正後）、第18
條第1 項前段、第19條第1 項，刑法第11條前段、第2 條第1 項
，判決如主文。
本案經檢察官楊景舜到庭執行職務。
中    華    民    國    99    年    5     月    13    日
                  刑事第十六庭  審判長法  官  王綽光
                                      法  官  洪珮婷
                                      法  官  陳正昇
以上正本證明與原本無異。
如不服本判決應於收受送達後10日內向本院提出上訴書狀，並應
敘述具體理由；其未敘述上訴理由者，應於上訴期間屆滿後20日
內向本院補提理由書（均須按他造當事人之人數附繕本）「切勿
逕送上級法院」。
                                      書記官  林文達
中    華    民    國    99    年    5     月    13    日
本案附錄論罪科刑法條全文：
修正後毒品危害防制條例第4條
製造、運輸、販賣第一級毒品者，處死刑或無期徒刑；處無期徒
刑者，得併科新臺幣2千萬元以下罰金。
製造、運輸、販賣第二級毒品者，處無期徒刑或7年以上有期徒
刑，得併科新臺幣1千萬元以下罰金。
製造、運輸、販賣第三級毒品者，處5年以上有期徒刑，得併科
新臺幣7百萬元以下罰金。
製造、運輸、販賣第四級毒品者，處3年以上十年以下有期徒刑
，得併科新臺幣3百萬元以下罰金。
製造、運輸、販賣專供製造或施用毒品之器具者，處1年以上7
年以下有期徒刑，得併科新臺幣1百萬元以下罰金。
前五項之未遂犯罰之。

司法院資訊處製作；財團法人民間司法改革基金會備份。
